臺灣高雄地方法院刑事判決
110年度簡上字第309號
上  訴  人  
即  被  告  楊○○


上列上訴人即被告因竊盜案件，不服本院高雄簡易庭中華民國11
0年10月6日110年度簡字第2287號第一審刑事簡易判決（聲請簡
易判決處刑書案號：110年度速偵字第2019號），提起上訴，本
院管轄之第二審合議庭判決如下：
    主  文
上訴駁回。
    事  實
一、乙○○基於意圖為自己不法所有之竊盜犯意，於民國110年7月
    21日21時許，在位於高雄市○○區○○○路000號之「○○股份有限
    公司」內，以徒手自貨架上竊取美國無骨牛小排400公克1 
    盒、美國無骨牛小排398公克1盒、金美克能洗髮粉10包、香
    皂2 個及優格1瓶（共價值新臺幣【下同】1,505元）得手，
    並藏放於口袋內，正欲離去現場之際，為該處保全人員謝政
    育察覺而報警。嗣到場處理警員當場自乙○○身上起出並扣得
    上揭商品（業經發還），而揭悉上情。
二、案經○○股份有限公司訴由高雄市政府警察局三民第二分局報
    告臺灣高雄地方檢察署檢察官偵查後聲請簡易判決處刑。
    理  由
一、證據能力之判斷
　　按被告以外之人於審判外之言詞或書面陳述，除法律有規定
    者外，不得作為證據，刑事訴訟法第159條第1項設有明文；
    次按被告以外之人於審判外之陳述，雖不符前4條（即刑事
    訴訟法第159條之1至第159條之4）之規定，而經當事人於審
    判程序同意作為證據，法院審酌該言詞陳述或書面陳述作成
    時之情況，認為適當者，亦得為證據；當事人、代理人或辯
    護人於法院調查證據時，知有第159條第1項不得為證據之情
    形，而未於言詞辯論終結前聲明異議者，視為有前項之同意
    ，刑事訴訟法第159條之5定有明文。查，本件據以認定上訴
    人即被告乙○○（下稱被告）犯罪事實存否之被告以外之人於
    審判外之言詞及書面陳述，雖屬傳聞證據，因檢察官於本院
    審理中同意有證據能力（本院簡上卷第39頁背面），而被告
    於本院調查證據時，知有第159條第1項不得為證據之情形，
    而未於言詞辯論終結前聲明異議，本院審酌上開證據資料作
    成時之情況，尚無違法不當及證明力明顯過低之瑕疵，且與
    本案待證事實間具有相當關聯性，亦認為以之作為證據應屬
    適當，依刑事訴訟法第159條之5規定，認前揭證據資料俱有
    證據能力。
二、認定犯罪事實所憑之證據及理由
    訊據被告固不否認其於上開時、地，以徒手取走前揭物品之
    事實（警卷第2至4頁、偵卷第27至29頁，本院簡上字卷第39
    頁），惟矢口否認涉有何竊盜犯行，並辯稱：伊拿的洗髮粉
    是1包、不是10包及如附表所示之辯詞云云。經查：
　㈠上開被告所不否認之事實，核與證人即「○○股份有限公司」
    保全人員謝政育於警詢中證述：伊於110年7月21日21時許，
    發現被告鬼鬼祟祟，並且有偷喝1瓶優酪乳，所以伊就開始
    注意她了，然後伊有發現她將公司陳列販售的商品塞到她的
    外套裡，等她出了公司的收銀台後，伊就通知警方過來處理
    ，遭竊之物品為美國無骨牛小排400公克1 盒、美國無骨牛
    小排398公克1盒、金美克能洗髮粉10包、香皂2 個及優格1
    瓶，共計損失1,505元等語相符（警卷第7頁），並有高雄市
    政府警察局三民二分局扣押筆錄、扣押物品目錄表、扣押物
    品收據、扣押物品照片5張、事發當時之現場監視器錄影翻
    拍照片2幀在卷可稽（警卷第9至14頁、第20至23頁），並有
    為警扣得之美國無骨牛小排400公克1 盒、美國無骨牛小排3
    98公克1盒、金美克能洗髮粉10包、香皂2 個及優格1瓶可資
    佐證（業經發還，此見高雄市政府警察局三民第二分局贓物
    認領保管單1紙自明，警卷第15頁），堪以認定。至被告於
    本院審理中一反其於警詢中之供詞，改口辯稱其所竊取之前
    開物品中，洗髮粉僅為1包，並非10包云云，核與其於警詢
    中之供詞（警卷第4頁）扞格，並與卷內為警攝得之扣案物
    品照片（警卷第21頁）不符，不足採信。
　㈡按刑法第320條第1項之竊盜罪，以意圖為自己或第三人不法
    之所有，而竊取他人之動產者為其要件，故行為人倘客觀上
　　已具有竊取他人財物之行為，且具備竊盜故意，並出於為自
    己或第三人不法所有意圖之主觀違法要件，即該當竊盜罪。
　　其中所謂竊盜故意，係指行為人對於其所竊取之物為他人所
    有或持有之事實有所認識，並且進而決意取走之主觀心態，
    即具竊盜故意；所謂不法所有意圖，係行為人自己或使第三
    人僭居所有權人的地位，排除原所有權人或持有人對物的支
    配地位，而行使類似所有權人對於物的支配權而言。本件被
    告客觀上於上開時、地，以徒手取走前揭物品之事實，業經
    本院認定如上，且觀諸被告於警詢中自承：「（問：你竊取
    的動機為何？）我媽被我們家老四害得生病，都快兩年了，
    現在還在安養院，我之前雖然有在財團上班，但是後來離開
    了，因為薪水沒有保障，主要是女孩子有性別歧視很嚴重，
    然後我連要去做粗工都沒辦法做，因為業主要男孩子，我其
    實從小到大都在養家，因為我這個人很有責任感，然後先前
    有承受我們家老三的家庭暴力，時間很長，影響到我的經濟
    跟健康，而且老三有欠我100萬，但他還不起，我只好自己
    承受這些虧損壓力，最主要是我們家環境治安真的很爛，算
    是貧民窟，然後一直都是這樣子，尤其是這四年多更淒慘，
    我都有找過公家要解決，可是都沒辦法，他們都吃案，導致
    我今日至○○竊取物品」、「（問：你所竊取之美國無骨牛小
    排400克一盒、美國無骨牛小排398克一盒、金美克能洗髮粉
    10包、香皂2個及優格一瓶用途為何？如何銷贓？）因為肚
    子餓。沒有打算銷贓」等語（警卷第4頁）；於準備程序中
    供稱：我不否認我有拿，我拿的東西是每天很簡單吃喝拉睡
    的東西等語（本院簡上字卷第39頁），可知被告主觀上乃因
    工作無著方為本件犯行，且其所竊取之物品中，關於食物部
    分（即牛小排、優格）乃供己食用，其餘（即洗髮粉、香皂
    ）乃供給生活所需無疑，則被告主觀上乃出於竊盜故意，並
    為自己不法所有之意圖而為本件犯行，已至為灼然。
  ㈢再者，被告之品性、素行、經歷等資料，倘與其犯罪事實具
    有關聯性，則可容許檢察官提出供為證明被告犯罪之動機、
    機會、意圖、預備、計畫、認識、同一性、無錯誤或意外等
    事項之用；例如被訴縱火之被告，其先前作案之手法有其特
    殊性，與本案雷同，檢察官雖不可提出被告以前所犯放火事
    證以證明其品格不良而推論犯罪，但可容許提出作為係同一
    人犯案之佐證；又如被告抗辯不知其持有物係毒品甲基安非
    他命，檢察官得提出被告曾因施用甲基安非他命毒品被判刑
    之紀錄，以證明被告對毒品有所認識。此等證據因攸關待證
    事實之認定，即屬於犯罪事實調查證據之範疇，依我國刑事
    訴訟現制採行所謂改良式當事人進行主義，其由檢察官提出
    者固不論矣，如屬審判中案內已存在之資料，祇須由法院依
    法定之證據方法踐行調查證據程序，使當事人、辯護人等有
    陳述意見之機會，即非不得作為判斷之依據（最高法院102
    年度台上子第5285號判決意旨參照）。查，被告甫於本件事
    發前之110年4月7日因相同類型之竊盜案件，經臺灣橋頭地
    方檢察署檢察官向臺灣橋頭地方法院聲請以簡易判決處刑，
    並經臺灣橋頭地方法院於同年6月9日以110年度簡字第729號
    判決處拘役10日（下稱另案），此有臺灣高等法院被告前案
    紀錄表1份在卷可徵，另案雖尚未確定，固不得證明被告本
    件之客觀犯罪事實是否存在，然被告經另案為警查獲，自應
    知悉於賣場內拿取商品後不付款而離去，有被指為竊盜之可
    能，若被告無竊盜之意，自當避免又遭誤會，是得以被告之
    前科紀錄此一品格證據，作為證明被告本件犯行亦係基於竊
    盜罪之主觀構成要件所為之佐證。
　㈣況且，細繹被告於本院審理中數次所為之辯詞（詳如附表）
    ，其無非係以其於事發後即表示歉意、將所竊得物品歸還「
    ○○股份有限公司」、家庭生活狀況不盡如其意、因故工作無
    著、其遭性別歧視、依其口才若欲從事不犯行應選擇詐欺行
    為而非行竊，並空言指摘其遭警方及「○○股份有限公司」羅
    織誣陷，惟並未舉證以實其說，且表示諸如「○○股份有限公
    司」之財團哄抬物價、生產低價黑心商品導致其吃壞肚子而
    客訴無效，以及社會局對其未曾聞問、政府僅向其徵稅卻無
    法滿足其飲食生理需求等，其方分別於109年3月23日在「家
    樂福股份有限公司」（按：依其語意，應即指上述「另案」
    ）、109年7月21日在「○○股份有限公司」（按：即本件）為
    竊取行為，故法院應宣告其無罪云云，然核其通篇所辯充其
    量僅係本件犯罪動機之陳述，並表達其對於社會現況、家庭
    生活之不滿，要與其是否構成刑法第320條第1項之竊盜罪無
    涉。甚且，因「飢寒起盜心」固非無值得宥恕之處，並有刑
    法上期待可能性有無之問題，然審酌本件被告所竊取之食物
    ，乃「美國無骨牛小排400公克1盒、美國無骨牛小排398公
    克1盒、優格1瓶」，均非人類生存之基本飲食需求諸如：白
    米、麵包、水等，且其中「美國無骨牛小排」乃非立即可食
    用，而均係尚須烹調之生鮮肉品，亦較諸通常一般肉品昂貴
    （此觀之卷附被告竊得物品之照片【標價各高達480元及478
    元】自明，見警卷第20頁），另被告所竊得之非食物之物品
    （即洗髮粉、香皂），衡情亦無何倘被告未竊取該等物品即
    有對其產生立即危險之處，是本院綜合社會一般人情義理，
    並考量被告所竊取之上開食物種類、價格及狀態，可知本件
    被告並非因飢寒交迫或飢餓難耐，而出於無期待可能性之舉
    措無訛。
  ㈤綜上所述，本件被告前所執辯詞，均屬無據，委無足採。是
    本件事證明確，被告上開竊盜犯行，堪以認定，應予依法論
    科。
三、論罪科刑及駁回上訴之理由
　㈠核被告所為係犯刑法第320條第1項之竊盜罪。
　㈡查，原審認被告犯刑法第320條第1項之竊盜罪，犯行明確，
    並以行為人之責任為基礎，審酌被告不思以正當途徑獲取所
    需，任意竊取他人財物，侵害他人財產法益，所為實不足取
    。惟念被告犯後坦承客觀犯行，所竊得之財物已發還由告訴
    人○○股份有限公司委任之代理人謝政育領回，此有贓物認領
    保管單附卷可參（見警卷第15頁），犯罪所生之損害稍有減
    輕，兼衡被告自陳係受環境所逼、肚子餓而行竊之犯罪動機
    與目的、徒手竊取店家貨架上商品之犯罪手段與情節、竊取
    財物之種類與價值，暨被告於警詢時自陳之教育程度、家庭
    經濟生活狀況（因涉及被告個人隱私，不予揭露，詳參被告
    警詢筆錄受詢問人欄之記載），如臺灣高等法院被告前案紀
    錄表所示之前科素行等一切情狀，援引刑事訴訟法第449條
    第1項前段、第3項、第454條第2項，刑法第320條第1項、第
    41條第1項前段，刑法施行法第1條之1第1項之規定，量處被
    告拘役20日，並諭知易科罰金之折算標準。並就沒收部分敘
    明：「扣案之美國無骨牛小排400克1盒、美國無骨牛小排39
    8克1盒、金美克能洗髮粉10包、香皂2個及優格1瓶固為被告
    本案犯罪所得，惟因均已發還由告訴代理人代為領回，業如
    前述，是依刑法第38條之1第5項規定，不予宣告沒收或追徵
    。」等語，經核原審已敘述其認定被告犯罪事實所憑之證據
    、理由，且量刑已審酌前開等情及刑法第57條所列各款一切
    情狀，為其量刑責任之基礎其認事用法皆無違誤，量刑已屬
    寬厚而尚稱妥適，並無任何偏重不當或違法之處。被告上訴
    意旨否認犯罪，指摘原判決不當，為無理由，應予駁回。
　㈢至本院固曾考量援引刑法第74條第1項第1款之規定，依職權
    裁量給予被告緩刑之宣告以啟自新，並救濟短期自由刑之流
    弊，然被告於審理程序進行中，除一再否認犯行外，仍未見
    其有何悛悔之處，且於言詞辯論時自稱其於另案事發後初始
    ，尚認對不起「家樂福股份有限公司」，後來想想其並無何
    對不起「家樂福股份有限公司」之處（見本院簡上字卷第91
    頁倒數第10行以下），表徵被告未能尊重他人（法人亦然）
    財產法益之心態，又依其如附表所示之辯詞，亦足見其法敵
    對意識非輕，以被告自稱之智識程度為大學畢業（警卷第1
    頁，本院簡上字卷第87頁背面），及其所顯現之整體客觀情
    節等綜合判斷，本院認被告並無何以不執行刑罰為適當之狀
    況，亦無何情節輕微，顯可憫恕，認依刑法第59條規定減輕
    其刑仍嫌過重之處，而可依刑法第61條第2款之規定予以免
    除其刑之空間，附此敘明。
據上論斷，應依刑事訴訟法第455條之1第1項、第3 項、第368條
，判決如主文。　
本案經檢察官簡婉如聲請簡易判決處刑，檢察官甲○○到庭執行職
務。
中　　華　　民　　國　　111 　年　　5 　　月　　12　　日
              刑事第十二庭審判長法　官  蔡書瑜
　　　　　　　　　
　　　　　　　　　              法  官  楊甯伃
　　　　　　　　　
                                法  官　李承曄　　　　　　　　
以上正本證明與原本無異。
不得上訴。
中　　華　　民　　國　　111 　年　　5 　　月　　12　　日
                                書記官  陳美月
附表：
編號 辯詞 備註 1 我認為我無罪，且出事之後在三民區○○，當時我有配合他們主管將東西還給他們，我有買東西並且有結帳，我有道歉，我有苦衷有冤情，但他們還是不放過我，比前來處理的當地管區還要恐怖，為什麼最普通的竊盜未遂還要去警局做指紋，這對我們來說是很嚴重的傷害，還要定我的罪，我的上訴狀都講的很清楚，檢察官這樣草菅人命。其實我是有把柄在○○得手中，也就是跟我接觸的警察我有把柄在他們手裡，我自己也覺得有些心虛，我也不是故意要幹這種事情，實在是2021年活不下去了，我還繳了很多稅金，我也不是原住民，我有辦理中低收入戶，但沒有過，我母親被我們家老四害得生病，生活變更慘兮，我們家7個月才買雞蛋，以我的情形，也沒有辦法找律師幫忙，其實不是理由，是冤情，我有把柄在他們手裡，○○說我有證據六、七張在他們手裡。 本院簡上字卷第37頁背面 2 我不否認我有拿，我不覺得我有罪，但他們將我當成現行犯送走，我不能回家我很痛苦，我的樹也要澆水，○○應該也要聽我的請求，我也是她們的客人，這是可以原諒的，我拿的東西是每天很簡單吃喝拉睡的東西，我們只是待在小公司因為性別歧視很不好賺錢，如果我要作姦犯科，以我的口才去做金光黨大騙子不是很快，我今天來開庭是騎鐵馬過來。 本院簡上字卷第39頁 3 一、我覺得2021年7 月21日21時出事時，我將東西都還給他們了，我也說過我是被逼的沒有辦法，一出事我們也是很有誠意，馬上道歉，希望得到他們的原諒，只差沒有跪下來，他們真的很壞，後來我發現他們真的是有精神疾病分裂症的殺人魔，他們就是要我死，不是說我是誰，他們認為他們的權益被侵犯，但他們卻沒有想到，例如說他們平常生鮮煮給客人吃的肉，那個都很油，吃完就拉肚子，打電話投訴有用嗎？他說我拉肚子是我的事情，不是他們的食物所造成的，家樂福也是一樣，財團很多都在生產低成本的黑心貨，我們客戶能怎麼辦，反正在台灣不是在菜市場買菜，就是到財團買東西過日子，不然就是公家，那是軍公教開的，不然還有什麼地方可以買東西，而且民以食為天，我們一天沒有吃會死掉，而且最近傳染病二年多都還沒好，是不是很多人為了錢把靈魂出賣給魔鬼，哄抬物價，從最普通的一斤的雞蛋從48元漲到50元，這樣對嗎？他們這樣難道沒有違法嗎？這樣的哄抬物價，變成詐欺罪，難道財團沒有哄抬物價嗎？我們如果能夠好好吃飯，我以前也沒有前科，我一個女孩子在養家，我母親生病了二年多，一直到我在2021年出事二次，一次在3 月23日在家樂福、一次在7 月21日在○○，你看我是不是也有悔意，我認為我這樣不行，不能這樣下去，在這樣會被他們弄死，寧願餓死，但是肚子餓的時候、渴的時候，不用吃不用喝嗎？是誰讓百姓沒有得吃沒有得喝呢？不是政府嗎？而且在出事後，社會局也不管我們，我母親生病，社會局從來沒有拿一毛錢給我們家用，我還被逼的要繳稅金，真的繳很多很重，在2021年我有一直在繳稅金，法官應該知道在台灣沒有繳稅金會坐牢，我聽父母講，我還不太相信，直到2021年10月初，我白天在自助餐店偶然看到新聞在報，有一個中年男子繳不出遺產稅被檢察官判要坐牢，這樣合理合法嗎？難道沒有錢就要坐牢嗎？ 二、本來就應該判無罪，是誰讓百姓沒有得吃、沒有得喝，我一直在繳稅金（庭呈水費、中華電信通知單、110 房屋稅繳款書），我這二十年，幾乎都在趕中國信託商業銀行三點半繳稅金，不繳都不行，真的很可怕，而且大家為了錢，真的很苦。 本院簡上字卷第81頁 4 我有意見，我不但沒有犯罪，而且是被告的被害人，因為我是被告，他們是原告，我記得我等很久，一直等到11點才等到檢察官，因為是用視訊，檢察官有提醒我，我有告訴他我並沒有犯罪，我一直都有強調，那個地方是他們家的，○○的版圖，財團那麼有錢，他們可以裝監視器說我怎麼樣，我就逃不過他們的手掌心，我說我沒有犯罪，但我有把柄在他們手上，我在第一次開庭講的很清楚，他們太過份了，難道一定要我死翹翹嗎？法官不覺得人家不能對不起財團，但他們卻可以大大對不起別人，我真的是啞巴吃黃蓮，有苦說不出來，2021年我有好幾千萬次都想死掉，只是我有強大的責任感，因為我知道我還有很多工作沒有了結，我的母親還需要我，所以我不能死，誰幫助我啊，這二年，大家自顧不暇，我跟他又沒有血緣關係，我管他幹嘛，我不騙你們，我在我們家門口就被殺人犯追殺，真的很恐怖，他們這樣才是真的犯罪。 本院簡上字卷第87頁 5  這一年來我已經很少話了，有些朋友問我是不是有憂鬱症，我說話少一點不是比較安全，2 月10日明明來開庭，他們怎麼會把我當成現行犯，我的手還在發炎，一個多月了還沒有好，前二天不小心吃到外勞給我的蝦子又在癢了，我只能說人在肚子餓的時候，再難吃的食物都會吃下去，人若沒有吃沒有喝會死掉，如果我從來沒有經過家暴，我母親沒有生病，我跟我母親住在一起，我怎麼可能過這麼淒慘的2021年，我家買在翠屏里的公寓大樓，為什麼沒有一點保障呢？那些翠屏所的條子每次在發生事情之後，就跟我說要我搬家，我就跟他說他有沒有搞錯，是他們沒有做好，卻要我搬家，他們根本沒有把別人的死活放在心上，真的很過份，我要他們不要太過份，要他們將份內工作做好，而不是要我們搬家，我說我要錄音，他們就不敢說話了。2 月10日我來開庭，怎麼會變成這個樣子，我真的覺得守法是一個習慣，犯罪也是一個習慣，肚子餓的時候、口渴的時候就是要吃要喝，因為人是一個血肉之軀，其實我的食慾已經很少了，可能是因為這幾年過的很苦，我都吃的很少，一旦餓過頭再吃的話，就會胃酸過多，胃就不舒服，所以說我沒有胃酸是騙人的。2021年7 月21日在○○出事時，那天好像有刮風下雨，我家還有需要我照顧的樹、寄居蟹，我卻被困在外面，我什麼事也不能做，我說我是被害人應該沒有說錯，他們當天把我當成現行犯，把我關在鳳山拘留所，那個地方很髒很臭，地下室空氣很不好，他們會一直用電抽風，那種壓力，然後又想說明天的檢察官不曉得人好不好、是年輕還是中年的，又很擔心家裡，那天我就在想我不能這樣過日子，寧願餓死渴死，都不可以再發生像2021年3 月23日、7 月21日那種恐怖的情況，我就下定決心，不然就儘量不要去財團的地方，我們就去菜市場買菜，吃得起什麼就買回去，吃不起就算了。 本院簡上字卷第89頁 6 如上訴狀、陳訴狀所載，我個人的品行操守清白名譽、我個人的奮鬥養家，我開庭所述、準備的資料、上訴狀、陳述狀及我做的筆錄都可以感受到我不是故意的、我沒有罪。一開始在家樂福的時候，我還覺得我對不起家樂福，後來想想我哪有對不起家樂福，3 月23日那天我也是沒有辦法睡覺，我在拘留所，我平常買很多他們的東西，警察說我若餓了可以向他們要便當吃，就不會出事，我跟警員說不要在那邊幸災樂禍，我若開口，人家就會給你便當吃嗎？以後人家會看不起你，再說，財團開那間那麼大的店，他們繳了很多營業稅，當然會從我們客戶身上吸錢，他們賺的錢也沒有很乾淨，我今天已經落入他們的手中，他們要把我怎麼樣，我又能怎麼樣，財團那麼大，我只是這麼小，政府並沒有把我們的死活當成一回事，甚至你們法院前面那條小巷子喝咖啡的地方，好多老頭子在騎樓那邊抽菸喝酒，亂七八糟，若拍下來，他們就有事了，我就在想說為什麼我的2021年因為現實生活這麼殘忍，你們想想不繳稅金會坐牢，而且稅金沒有你們想的那麼簡單，後面還有滯納金，還會一直寄稅單騷擾我，而且不可能不給，除非坐直升機飛去大陸，不要回台灣了，2018年我本來要買房子離開翠屏里，我看透我家那個地方，就是好不起來，只會愈來愈恐怖，但又被人誣告，我真的很倒楣，我又不認識他，他從來沒有住過那個地方，他只是來找他的朋友，只是因為我手上有拿東西就有事情，幸好一路上遇到好的法官還我清白名譽，如果我在2018年成功離開那個地方，我今天就不會在這邊出現，也不會在2 月10日發生這麼淒慘的事，他們要把我搞死，我還眼巴巴等4 月1 日開庭，很重要，你們都不會相信，我每天都把傳票擦的很乾淨放在我家客廳的茶几，盯著它、記住要開庭要提早出門，我是怕我太晚出門，被那個很恐怖的殺人犯老太婆，我從2021年開始已經提告她超過15次了，我是怕被她怎麼樣，所以想說趕快出門，千萬不要遇到她，說了你們也不會相信，每天只是在大門口照顧一下大樹而已，我們那邊車子真的很多，我怕被她怎麼樣，因為我沒用手機，我怕沒有證據，因為監視器是別人的，人家要不要提供也是個問號。 本院簡上字卷第91頁